【裁判字號】    99,監,187
【裁判日期】    991022
【裁判案由】    准予處分受監護宣告人不動產
【裁判全文】
臺灣臺南地方法院民事裁定               99年度監字第187號
聲  請  人  乙○○
上列聲請人聲請准予處分受監護宣告人不動產事件，本院裁定如
下：
    主    文
聲請駁回。
聲請程序費用新臺幣壹仟元由聲請人負擔。
    理    由
一、按遺產繼承人，除配偶外，依左列順序定之：(一)直系血親卑
    親屬。(二)父母。(三)兄弟姐妹。(四)祖父母；前條所定第一順序
    之繼承人，以親等近者為先；第1138條所定第一順序之繼承
    人，有於繼承開始前死亡或喪失繼承權者，由其直系血親卑
    親屬代位繼承其應繼分；先順序繼承人均拋棄繼承權時，由
    次順序之繼承人繼承，民法第1138條、第1139條、第1140條
    、第1176條第6項前段分別定有明文，是若先順序繼承人未
    拋棄繼承時，次順序繼承人依法即不得繼承，亦即此時次順
    序繼承人為無繼承權之人，自無分割遺產之權利。
二、本件聲請意旨略稱：聲請人為受監護宣告人丙○○之監護人
    ，受監護宣告人丙○○為被繼承人汪水之孫子，被繼承人汪
    水於民國99年3月17日死亡，並留有遺產，其子女均已拋棄
    繼承，丙○○為次順序之繼承人，聲請人欲代理丙○○與其
    他繼承人辦理遺產分割繼承登記，依民法第1101條之規定，
    應經法院許可，故聲請人為此爰聲請鈞院許可由聲請人代理
    丙○○就所繼承被繼承人汪水之遺產辦理遺產分割繼承登記
    之處分行為等語。
三、查丙○○於99年4月30日經本院以99年度監宣字第78號裁定
    宣告為受監護宣告之人，並選定聲請人為丙○○之監護人之
    事實，業經本院依職權調取上開監護宣告事件卷宗核閱綦詳
    ，堪予認定。
四、又查被繼承人汪水於99年3月17日死亡，其繼承人為長子即
    聲請人乙○○、次子汪秋煌、三子汪金鐘、四子汪金池、長
    女黃汪和卿、次女汪喜子、三女吳汪秀雲、四女陳汪瑞美，
    其中黃汪和卿、汪喜子均於繼承開始前死亡，汪喜子無子嗣
    得代位繼承，黃汪和卿部分則由其女兒黃淑惠代位繼承，而
    乙○○、汪秋煌、汪金鐘、汪金池、吳汪秀雲、陳汪瑞美，
    均已向本院聲明拋棄繼承經准予備查，黃淑惠則未聲明拋棄
    繼承，而丙○○為聲請人之子、被繼承人汪水之孫子之事實
    ，有聲請人所提出之戶籍謄本2件、繼承系統表1件附卷可稽
    ，且經本院依職權調取本院99年度司繼字第1173號拋棄繼承
    聲請事件卷宗核閱無訛，復為聲請人所不爭執，亦堪認定。
    則揆諸前開說明，被繼承人汪水之代位繼承人黃淑惠既未拋
    棄繼承權，丙○○即未取得繼承權，自未繼承取得被繼承人
    汪水之遺產，亦無辦理分割被繼承人汪水之遺產及為繼承登
    記之必要，是聲請人聲請本院許可由其代理丙○○就所繼承
    被繼承人汪水之遺產辦理遺產分割繼承登記之處分行為，於
    法不合，應予駁回。至聲請人所引內政部85年7月2日台（85
    ）內地字第8506814號函及法務部85年6月25日法85律決1545
    5號函所持見解，並無拘束本院之效力，附此敘明。
五、依非訟事件法第21條第1項前段，裁定如主文。
中    華    民    國    99    年    10    月    22    日
                  家事法庭    法  官  葉惠玲
以上正本係照原本作成。
如對本裁定抗告，須於裁定送達後10日內向本院提出抗告狀。
中    華    民    國    99    年    10    月    22    日
                              書記官  謝麗首

司法院資訊處製作；財團法人民間司法改革基金會備份。
